【裁判字號】    98,訴,80
【裁判日期】    980202
【裁判案由】    違反毒品危害防制條例
【裁判全文】
臺灣新竹地方法院刑事判決                98年度訴字第80號
公  訴  人  臺灣新竹地方法院檢察署檢察官
被      告  甲○○
上列被告因違反毒品危害防制條例案件，經檢察官提起公訴（97
年度毒偵字第2376號），被告於本院準備程序為有罪之陳述，爰
經合議庭裁定由受命法官獨任行簡式程序審理，並判決如下：
    主    文
甲○○施用第一級毒品，累犯，處有期徒刑拾月。
    事   實
一、
（一）甲○○有多次前科紀錄，民國91年間因持有第一級毒品案
      件，分別經本院於92年9 月18日以91年度訴字第62號判決
      判處有期徒刑8月、臺灣高等法院於93年3月24日以92年度
      上訴字第3852 號判決判處有期徒刑8月，並經定應執行刑
      有期徒刑1年2月確定，再於93年間因連續施用第一級、第
      二級毒品案件，經本院以93年度訴字第304 號判決分別判
      處有期徒刑1年2月、10月，另因連續轉讓第一級毒品案件
      ，經本院以94年度訴字第255 號判決判處有期徒刑1年4月
      ，再經本院以96年度聲減字第345 號裁定減刑並定應執行
      刑為有期徒刑1年6月確定，上開案件接續執行後於96年 7
      月21日縮刑期滿執行完畢。
（二）其於88年間，因施用毒品案件，經本院於88年7月5日以88
      年度毒聲字第1284號裁定送觀察、勒戒，於88年7 月21日
      以因無繼續施用毒品傾向出所，又於88年間，再因施用毒
      品案件，經本院於88年11月19日以88年度毒聲字第2276號
      裁定送觀察、勒戒，於89年2 月23日以因無繼續施用毒品
      傾向出所，再因施用毒品案件，經臺灣苗栗地方法院以89
      年度毒聲字第1831號裁定送戒治處所施以強制戒治，其後
      經停止戒治及撤銷停止戒治，於91年5 月29日執行完畢，
      刑案部分，則經臺灣苗栗地方法院於90年1月2日以89年度
      易字第1114號判決判處有期徒刑7月確定。
（三）詎仍不知悔改，基於施用第一級毒品海洛因、第二級毒品
      安非他命之犯意，於97年8月9日晚上10時許，在新竹市○
      ○路549號4樓居處，以將海洛因及甲基安非他命同時放入
      玻璃球內燒烤成煙吸食之方式同時施用第一級毒品海洛因
      及第二級毒品安非他命。嗣於97年8月11日凌晨0時50分許
      ，在新竹市○○路○段與中和路路口，因闖紅燈為警攔停
      盤查，扣得注射針筒3 支，並經其同意採集尿液送驗呈嗎
      啡（海洛因人體代謝物）、安非他命陽性反應而查獲上情
      。
二、案經新竹市警察局第一分局報告臺灣新竹地方法院檢察署檢
    察官偵查起訴。
    理   由
一、本件被告甲○○所犯施用第一、二級毒品罪，均非死刑、無
    期徒刑、最輕本刑為三年以上有期徒刑之罪，或非高等法院
    管轄第一審之案件，被告於本院準備程序進行中，就被訴事
    實為有罪之陳述，本院合議庭認合於刑事訴訟法第273條之1
    之規定，逕以簡式審判程序行之，合先敘明。
二、訊據被告對於上揭犯罪事實，於本院行準備程序、簡式審判
    程序時均坦承不諱，並有臺灣尖端先進生技醫藥股份有限公
    司濫用藥物尿液檢驗報告及受檢人真實姓名代號對照表各 1
    份、新竹市警察局第一分局搜索、扣押筆錄、扣押物品目錄
    表各乙份、照片4張等附卷（見2376偵查卷第8至10頁、第12
    頁、第14至17頁）可稽，此外另有扣案之注射針筒3 支扣案
    足資佐證。是被告自白應與事實相符，本件事證明確，被告
    施用第一、二級毒品犯行堪以認定，應予依法論科。
三、論罪科刑：
（一）
    1.按施用第一、二級毒品為犯罪行為，毒品危害防制條例第
      10條定有處罰明文。故施用第一、二級毒品者，依前揭規
      定本應科以刑罰。惟基於刑事政策，對合於一定條件之施
      用者，則依同條例第20條、第23條之規定，施以觀察、勒
      戒及強制戒治之保安處分。又毒品危害防制條例於92 年7
      月9日修正公布，自93年1月9 日施行，其中第20條、第23
      條將施用毒品之刑事處遇程序，區分為「初犯」及「5 年
      內再犯」、「5 年後再犯」。依其立法理由之說明：「初
      犯」，經觀察、勒戒或強制戒治後，應為不起訴處分或不
      付審理之裁定；經觀察、勒戒或強制戒治執行完畢釋放後
      ，「5年內再犯」者，因其再犯率甚高，原實施之觀察、
      勒戒及強制戒治既已無法收其實效，爰依法追訴或裁定交
      付審理。至於經觀察、勒戒或強制戒治執行完畢釋放後，
      「5 年後再犯」者，前所實施之觀察、勒戒或強制戒治已
      足以遮斷其施用毒品之毒癮，為期自新及協助其斷除毒癮
      ，仍適用「初犯」規定，先經觀察、勒戒或強制戒治之程
      序。從而依修正後之規定，僅限於「初犯」及「5 年後再
      犯」二種情形，始應先經觀察、勒戒或強制戒治程序。倘
      被告於5年內已再犯，經依法追訴處罰，縱其第3次（或第
      3 次以上）再度施用毒品之時間，在初犯經觀察、勒戒或
      強制戒治執行完畢釋放5年以後，已不合於「5年後再犯」
      之規定，且因已於「5 年內再犯」，顯見其再犯率甚高，
      原實施觀察、勒戒或強制戒治，已無法收其實效，即應依
      該條例第10條處罰（最高法院95年度第7 次刑事庭會議決
      議參照）。
    2.準此，茍被告其施用毒品之犯行，前經觀察、勒戒或強制
      戒治執行完畢後，5 年內曾因再施用毒品之行為，而經法
      院判處刑罰之處遇程序確定者，縱其係於觀察、勒戒或強
      制戒治執行完畢5 年後再為本案施用毒品，應認屬「再犯
      」之範疇，直接適用刑罰處遇之程序。經查，被告有如前
      揭事實欄一（二）所示因施用毒品經送觀察、勒戒、強制
      戒治之執行紀錄等情，有臺灣高等法院被告前案紀錄表、
      在監在押全國紀錄表在卷可按，被告既於91年5 月29日強
      制戒治執行完畢後之5 年內再犯上開事實欄一（二）所示
      之施用毒品案件，而經法院判處刑罰之處遇程序確定，是
      其於強制戒治執行完畢後之5 年後再犯本案施用第一、二
      級毒品犯行，徵諸前開最高法院95年度第7 次刑事庭會議
      決議意旨，自應依法予以論罪科刑。
（二）所犯罪名：核被告所為係犯毒品危害防制條例第10條第 1
      項、第2項之施用第一、二級毒品罪。
（三）其施用前持有海洛因、安非他命毒品之低度行為，應分別
      為施用之高度行為所吸收，均不另論罪。
（四）想像競合：被告同時施用第一、二級毒品，係一行為觸犯
      數罪名，應從一重之施用第一級毒品罪處斷。檢察官起訴
      時雖認被告係分別施用，然檢察官已就此部分之犯罪事實
      當庭更正（見本院準備程序筆錄第2頁），併此敘明。
（五）被告有事實欄一（一）所示有期徒刑執行完畢之前科，有
      臺灣高等法院被告前案紀錄表1 份附卷可稽，其於有期徒
      刑執行完畢5 年內故意再犯本件之罪，為累犯，應依刑法
      第47條第1項之規定加重其刑。
（六）爰審酌被告素行不佳，前經執行觀察、勒戒，及判刑執行
      ，仍未戒除毒癮、施用毒品嚴重危害其自身身心健康，本
      件同時施用2 種毒品，坦承犯行，犯罪後態度尚稱良好等
      一切情狀，量處如主文所示之刑，以資懲儆。
（七）扣案之注射針筒3 支雖為被告所有，但並非供本件施用毒
      品犯行所用之物，不符沒收之規定，爰不予宣告沒收，附
      此敘明。
四、據上論斷，應依刑事訴訟法第273條之1第1項、第299條第 1
    項前段，毒品危害防制條例第10條第1項、第2項，刑法第11
    條前段、第55條、第47條第1項、第51條第5款，判決如主文
    。
本案經檢察官張嘉宏到庭執行職務。
中    華    民    國    98    年    2     月     2    日
                  刑事第六庭  法  官  黃美盈
以上正本證明與原本無異。
如不服本判決，應於收受本判決後10日內向本院提出上訴書狀。
上訴書狀應敘述具體理由，未敘述上訴理由者，應於上訴期間屆
滿後20日內補提理由書狀於本院（均須按他造當事人之人數附繕
本，並請勿「逕送上級法院」）。
中    華    民    國    98    年    2     月     2    日
                              書記官  吳美雲
附錄本案論罪科刑法條全文：
毒品危害防制條例第10條第1項、第2項
施用第一級毒品者，處6月以上5年以下有期徒刑。
施用第二級毒品者，處3年以下有期徒刑。


司法院資訊處製作；財團法人民間司法改革基金會備份。
